臺灣臺中地方法院民事裁定
111年度訴聲字第17號
聲  請  人  陳水菊  


相  對  人  傅秀美  
上列聲請人與相對人等間因請求塗銷所有權移轉登記等事件（本
院111年度訴字第2720號），聲請人聲請許可為訴訟繫屬事實之
登記，本院裁定如下：
    主  文
聲請人以新臺幣64萬8349元為相對人供擔保後，許可就如附表一
所示不動產為臺灣臺中地方法院111年度訴字第2720號民事訴訟
繫屬事實之登記。
    理  由
一、按訴訟標的基於物權關係，且其權利或標的物之取得、設定
    、喪失或變更，依法應登記者，於事實審言詞辯論終結前，
    原告得聲請受訴法院以裁定許可為訴訟繫屬事實之登記；前
    項聲請，應釋明本案請求，又釋明如有不足，法院得定相當
    之擔保，命供擔保後為登記，其釋明完足者，亦同；另第5
    項裁定應載明應受判決事項之聲明、訴訟標的及其原因事實
    ，由原告持向該管登記機關申請登記，民國106年6月14日修
    正公布之民事訴訟法第254條第5項、第6項前段、第7項、第
    8項及第9項本文分別定有明文。
二、聲請意旨略以：聲請人已對相對人提起塗銷所有權移轉登記
    等訴訟，現由本院以111年度訴字第2720號審理中，為使第
    三人知悉本訟爭事件，阻卻其因信賴登記而善意取得如附表
    一所示5筆房地（下稱系爭房地），及避免確定判決效力所
    及之第三人受不測之損害，爰依民事訴訟法第254 條第5項
    之規定，請准就系爭房地為訴訟繫屬事實之登記等語。
三、經查，聲請人主張系爭房地未經其同意，遭相對人將系爭土
    地以贈與為原因將所有權移轉登記於相對人名下，及辦理系
    爭建物第一次所有權登記於相對人名下，核屬無權處分之行
    為，因而基於民法第767條之物權法律關係、同法第118條、
    第416條第1項、第419條第2項、第179條之規定，就取得、
    設定、喪失或變更依法應登記之系爭房地，請求相對人塗銷
    系爭土地於如附表所示以贈與為原因之所有權移轉登記及系
    爭建物第一次所有權登記，回復登記為聲請人所有，有本院
    111年度訴字第2720號事件卷證可參，惟其所為本案請求釋
    明尚有未足，爰依上開規定，命供擔保而許可本件聲請。又
    法院定擔保金額而為許可訴訟繫屬事實登記之裁定者，該項
    擔保係備供相對人因不當訴訟繫屬事實登記致受損害之賠償
    ，其數額應視個案情節，依標的物受訴訟繫屬事實登記後，
    相對人難以利用或處分該標的物所受之損害為衡量之標準。
    本院斟酌系爭房地依原告起訴時土地公告現值及房屋課稅現
    值，合計為新臺幣（下同）293萬5920元(計算式如附表二)
    ，另參酌各級法院辦案期限實施要點規定，第一、二、三審
    審判案件之期限分別為1年4月、2年、1年，加計裁判送達、
    上訴、分案等期間，並扣除本件已繫屬約1個月之時間，本
    院認可能致相對人等受有損害之期間共計4年5月，再按法定
    利率年息5%計算，相對人等因聲請人聲請准許為訴訟繫屬事
    實登記致可能受有之損害額為64萬8349元（0000000元×5%×
    【4＋（5/12）】＝648349元，元以下四捨五入）為適當，爰
    裁定如主文所示。
中　　華　　民　　國　　111 　年　　10　　月　　6 　　日
                  民事第二庭    法  官  江奇峰
以上正本係照原本作成
如不服本裁定應於送達後10日內向本院提出抗告狀，並繳納抗告
費新臺幣1,000元。
中　　華　　民　　國　　111 　年　　10　　月　　6 　　日
                                書記官  黃雅慧
附表一：
編號 地號/建號 登記時間 登記原因 權利範圍 １ 臺中市○○區○○○段000地號 97年9月3日所有權移轉登記 贈與 全部 ２ 臺中市○○區○○○段000地號 97年9月3日所有權移轉登記 贈與 全部  ３ 臺中市○○區○○○段000地號 97年9月3日所有權移轉登記 贈與 全部 ４ 臺中市○○區○○○段000地號 98年2月11日所有權移轉登記 贈與 全部  ５ 臺中市○○區○○○段000○號（門牌號碼臺中市○○區○○街○○巷00號） 98年3月17日第一次登記 第一次登記 全部 

附表二（單位：新臺幣）：
編號 地號/建號 登記時間 登記 原因 價額 １ 臺中市○○區○○○段000地號 97年9月3日所有權移轉登記 贈與 起訴時公告現值12,000元×68.39平方公尺＝820,680元 ２ 臺中市○○區○○○段000地號 97年9月3日所有權移轉登記 贈與 起訴時公告現值12,000元×54.02平方公尺＝648,240元 ３ 臺中市○○區○○○段000地號 97年9月3日所有權移轉登記 贈與 起訴時公告現值12,000元×51.00平方公尺＝ 612,000元 ４ 臺中市○○區○○○段000地號 98年2月11日所有權移轉登記 贈與 起訴時公告現值12,000元×67.00平方公尺＝804,000元 ５ 臺中市○○區○○○段000○號（門牌號碼臺中市○○區○○街○○巷00號） 98年3月17日第一次登記 第一次登記 51,000元（111年7月課稅現值） 合計：820,680元＋648,240元＋612,000元＋804,000元＋51,000元＝2,935,920元